【裁判字號】    91,訴,1711
【裁判日期】    920917
【裁判案由】    稅捐稽徵法等
【裁判全文】
臺灣板橋地方法院刑事判決                        九十一年度訴字第一七一一號
    公  訴  人  臺灣板橋地方法院檢察署檢察官
    被      告  甲○○
右列被告因稅捐稽徵法案件，經檢察官提起公訴（九十一年度偵字第五五六三號），
本院判決如左：
    主  文
甲○○連續幫助納稅義務人以不正當方法逃漏稅捐，處有期徒刑肆月，如易科罰金，
以佰元折算壹日。緩刑貳年。
    事  實
一、甲○○係設址台北縣三重市○路○街二四巷三號一樓中小企業股份有限公司（下
    稱中小公司）之實際負責人，並係以製作各類所得扣繳憑單及中小公司之營利事
    業所得稅結算申報書為其附隨業務之人。竟基於幫助戊○○、丁○○以不正當方
    法逃漏稅捐及行使業務登載不實文書之概括犯意，明知公司員工戊○○（業經本
    院另案判決在案）之父親蘇奎傳及母親蘇李菊枝（均經不起訴處分）於民國（下
    同）八十四及八十五年間，均未在中小公司任職，亦未領取中小公司之薪資，其
    竟以由戊○○所提供之該二人之身分證影本及印章，連續於上開年間之某日，將
    戊○○各該年度實際領得之薪資總額分割成三份（其中八十四年度戊○○薪資所
    得為新台幣《下同》七十二萬元，卻分割登載為戊○○二十四萬元、蘇奎傳二十
    四萬元、蘇李菊枝二十四萬元；八十五年度戊○○薪資所得為九十二萬元，卻分
    割登載為戊○○三十四萬元、蘇奎傳二十九萬元、蘇李菊枝二十九萬元），由甲○○虛列不實薪資，並將其登載於業務上作成之文書即各類所得扣繳暨免扣繳憑
    單後，將扣繳憑單交由戊○○收執，再由戊○○委由其不知情之胞弟蘇育平將該
    不實薪資填入各該年度綜合所得稅結算申報書中，並持向稅捐機關申報稅捐，足
    生損害於稅捐稽徵機關稅捐稽徵之正確性，並以此不正當方法幫助戊○○逃漏稅
    捐計六萬七千二百七十元（詳如附表所示戊○○部分）。
二、甲○○復明知公司員工丁○○之配偶丙○○並未於八十六年在中小公司任職一整
    年，亦未領取中小公司一整年之薪資，其竟以由丁○○所提供之丙○○之身分證
    影本及印章，將丁○○該年度之薪資總額分成二份（八十六年間丁○○薪資所得
    為九十六萬元，卻分割登載為丁○○五十四萬元、丙○○四十二萬元），由甲○○記載丁○○與丙○○之不實薪資，並將其登載於業務上作成之文書即各類所得
    扣繳暨免扣繳憑單後，將扣繳憑單交由丁○○收執，再由丁○○將該不實薪資填
    入該年度綜合所得稅結算申報書中，並持向稅捐機關申報稅捐，足生損害於稅捐
    稽徵機關對於稅捐稽徵之正確性，並以此不正當方法幫助丁○○逃漏稅捐達四萬
    三千三百五十元（詳如附表所示丁○○、丙○○部分）。
三、甲○○於八十九年三月十六日犯罪未被發覺前，主動以書狀向台灣板橋地方法院
    檢察署檢察官自首上開犯罪並願接受裁判，由該署檢察官簽分偵查起訴。
    理  由
一、右揭犯罪事實，業據被告甲○○供承不諱，且查：
（一）戊○○自八十三年十月起至八十六年二月止任職於中小公司，八十四年支領薪
      資七十二萬元，八十五年支領薪資九十二萬元，而戊○○分別提供其父蘇奎傳
      及其母蘇李菊枝之身分證影本及印章，由被告甲○○將八十四年之薪資登載為
      戊○○二十四萬元、蘇奎傳二十四萬元、蘇李菊枝二十四萬元，並開具扣繳憑
      單交戊○○收執，被告甲○○復將八十五年之薪資登載為戊○○三十四萬元、
      蘇奎傳二十九萬元、蘇李菊枝二十九萬元，並開具扣繳憑單交戊○○收執等情
      ，業據戊○○於另案陳述在卷（參本院九十一年度訴字第一七一六號卷宗九十
      一年十月十六日訊問筆錄），堪信被告甲○○此部分自白與事實相符。又將戊○○實際所支領之薪資與被告甲○○將薪資登載分為三份之情形下，二者分別
      依附表所示之八十四年及八十五年綜合所得稅申報標準計算，戊○○於八十四
      年間，若以實際支領之薪資所得申報所得稅，應納稅額為二萬八千五百七十元
      ，而將其實際薪資所得分成三份之後，則應納稅額減為四千五百元，逃漏稅捐
      達二萬四千零七十元，另戊○○於八十五年間，若以實際支領之薪資申報所得
      稅，應納稅額為五萬三千四百元，而其將實際薪資所得分成三份之後，應納稅
      額則減為一萬零二百元，逃漏稅捐達四萬三千二百元，上開計算方式雖未考量
      戊○○有無其他所得、免稅額或扣除額，惟其逃漏稅捐之結果並無二致，況被
      告甲○○亦自承其將戊○○之薪資總額分割登載，係為供戊○○逃漏稅，且被
      告甲○○實際負責中小公司之業務，對於將薪資分割登載可逃漏稅捐乙節，應
      屬知之甚詳，猶將戊○○之薪資分割登載，幫助戊○○逃漏稅捐，其此部分犯
      嫌應堪認定。
（二）丁○○固陳稱於八十六年任職於中小公司，僅領得薪資四十九萬元，並無逃漏
      稅捐云云（參台灣板橋地方法院檢察署八十九年他字第九一九號卷宗八十九年
      六月二十一日訊問筆錄），惟丁○○另案向台灣台北地方法院檢察署控告被告
      甲○○涉嫌詐欺案件（該署八十八年度偵字第六四八八號案卷），該卷內附有
      丁○○所提供八十六年度綜合所得稅結算申報書影本乙份，依該申報書中所載
      ，丁○○自中小公司領取之薪資為五十四萬元，而丙○○自中小公司領取之薪
      資為四十二萬元，二者合計為九十六萬元，此正與被告甲○○所自承丁○○實
      際薪資為九十六萬元，而分別開具丁○○薪資所得為五十四萬元及丙○○薪資
      所得為四十二萬元之扣繳憑單之情相符。又如將丁○○實際所支領之薪資與被
      告甲○○將其薪資登載分為二份之情形下，二者分別依附表所示之八十六年綜
      合所得稅申報標準計算，丁○○以實際支領之薪資申報所得稅，應納稅額為六
      萬三千九百三十元，而其將實際薪資所得分成二份，夫妻一同合併申報，應納
      稅額則為二萬零五百八十元，逃漏稅捐達四萬三千三百五十元，上開計算方式
      雖未考量丁○○、丙○○有無其他所得、免稅額或扣除額，惟其逃漏稅捐之結
      果並無二致，況被告甲○○亦自承其將丁○○之薪資總額分割登載，係為供丁○○逃漏稅，且被告甲○○實際負責中小公司之業務，對於將薪資分割登載可
      逃漏稅捐乙節，應屬知之甚詳，猶將丁○○之薪資分割登載，幫助丁○○逃漏
      稅捐，其此部分犯嫌亦堪以認定。
（三）綜上所述，被告甲○○前揭自白核與事實相符，應堪信實。本件事證已臻明確
      ，被告犯嫌洵堪認定，應予依法論科。
二、被告甲○○為中小公司之負責人，其先後分別將其業務上製作內容不實之綜合所
    得稅扣繳暨免扣繳憑單持交戊○○及丁○○，幫助戊○○及丁○○逃漏稅捐，核
    係犯刑法第二百十六條、第二百十五條之行使業務登載不實文書罪、稅捐稽徵法
    第四十三條第一項幫助納稅義務人以不正方法逃漏稅捐罪。公訴意旨認被告甲○○係犯稅捐稽徵法第四十一條之以不正當方法逃漏稅捐罪，與戊○○、丁○○、
    丙○○係共同正犯，惟查被告甲○○係以幫助他人逃漏稅捐之意思，而將戊○○
    及丁○○之薪資總額各分割登載為三份及二份綜合所得稅扣繳暨免扣繳憑單，並
    未參與填製綜合所得稅結算申報書之報稅資料及持以行使，尚難認被告甲○○有
    共同逃漏稅捐之犯意聯絡，公訴人論與戊○○、丁○○、丙○○三人係共同正犯
    ，容有未洽，惟起訴事實之基本社會事實相同，本院自得予以變更起訴法條，併
    此敘明。又被告登載不實事項於業務上作成之文書後持之行使，其偽造之低度行
    為，已為其行使之高度行為所吸收，不另論罪。被告先後二次行使業務登載不實
    文書及幫助他人逃漏稅捐之犯行，均時間緊接，且犯罪構成要件相同，顯係各基
    於概括犯意為之，為連續犯，均應各依連續犯之規定論以一罪，並加重其刑。被
    告所犯上開二罪間（連續行使業務登載不實文書罪與連續幫助逃漏稅捐罪二罪間
    ），有方法、結果之牽連關係，應從一重之連續幫助逃漏稅捐罪處斷。再查，被
    告於其罪尚未經偵查機關發覺前，主動以書狀向台灣板橋地方法院檢察署檢察官
    自首上開犯罪並願接受裁判（參乙○八十九年度他字第九一九號偵查卷內之被告
    書立之告訴暨自首狀一份），係對於未發覺之罪自首而受裁判，應依刑法第六十
    二條前段之規定減輕其刑，並依法先加後減之。爰審酌被告甲○○之素行、智識
    程度、生活狀況、犯罪之動機、目的、手段、幫助逃漏稅捐之數額及對於國家財
    政所生之損害程度及犯罪後主動自首並配合調查等一切情狀，量處如主文所示之
    刑，並諭知易科罰金之折算標準。另被告行為後，刑法第四十一條業於九十年一
    月四日修正，同年月十日經總統公布施行，該法第四十一條第一項前段得易科罰
    金之範圍由「犯最重本刑為三年以下有期徒刑以下之刑之罪」，修正擴大為「犯
    最重本刑為五年以下有期徒刑以下之刑之罪」，更有利於被告，應依刑法第二條
    第一項前段之規定，適用裁判時之法律即刑法第四十一條第一項前段，併此敘明
    。再查，被告前未曾受有期徒刑以上刑之宣告，有台灣高等法院檢察署刑案紀錄
    簡覆表及台灣高等法院被告全國前案紀錄表各乙份在卷可按，其因一時失慮，致
    罹刑典，經此偵審程序併科刑之判決後，當知警惕，信無再犯之虞，本院因認暫
    不執行其刑為當，爰併宣告緩刑二年，以啟自新。
據上論斷，應依刑事訴訟法第二百九十九條第一項前段、第三百條，稅捐稽徵法第四
十三條第一項，刑法第十一條前段、第二條第一項前段、第五十六條、第六十二條前
段、第二百十六條、第二百十五條、第五十五條、第四十一條第一項前段、第七十四
條第一款，罰金罰鍰提高標準條例第一條前段、第二條，判決如主文。
本案經檢察官朱學瑛到庭執行職務。
中      華      民      國      九十二    年     九     月     十七     日
                                  臺灣板橋地方法院刑事第二庭
                                      法  官  陳  靜  茹
右正本證明與原本無異。
如不服本判決，應於判決送達後十日內，向本院提出上訴狀。
                  書記官  廖  美  紅
中      華      民      國      九十二    年     九     月    二十二    日
附錄本案論罪科刑法條全文
刑法第二百一十五條（業務上文書登載不實罪）
從事業務之人，明知為不實之事項，而登載於其業務上作成之文書，足以生損害於公
眾或他人者，處三年以下有期徒刑、拘役或五百元以下罰金。
刑法第二百一十六條（行使偽造變造或登載不實之文書罪）
行使第二百十條至第二百十五條之文書者，依偽造、變造文書或登載不實事項或使登
載不實事項之規定處斷。
稅捐稽徵法第四十三條（教唆或幫助逃漏稅捐等之處罰）
教唆或幫助犯第四十一條或第四十二條之罪者，處三年以下有期徒刑、拘役或科新台
幣六萬元以下罰金。
稅務人員、執行業務之律師、會計師或其他合法代理人犯前項之罪者，加重其刑至二
分之一。稅務稽徵人員違反第三十三條規定者，除觸犯刑法者移送法辦外，處一萬元
以上五萬元以下罰鍰。
附表
┌───────────────────────────────────┐
│被告戊○○部分                                                        │
├──┬──────┬─────┬─────┬──────┬──────┤
│年度│綜合所得稅總│全部免稅額│全部扣除額│綜合所得稅淨│備        註│
│    │額          │          │          │額（註一）  │            │
├──┼──────┼─────┼─────┼──────┼──────┤
│84  │      720000│    204000│     97000│      419000│以實際薪資申│
│    │            │          │          │            │報          │
│    ├──────┼─────┼─────┼──────┤            │
│    │綜合所得稅淨│  稅  率  │ 累進差額 │應納稅額（註│            │
│    │額          │          │          │二）        │            │
│    ├──────┼─────┼─────┼──────┤            │
│    │      419000│      13％│     25900│       28570│            │
│    ├──────┼─────┼─────┼──────┼──────┤
│    │綜合所得稅總│全部免稅額│全部扣除額│綜合所得稅淨│將實際薪資分│
│    │額          │          │          │額          │成三份申報  │
│    ├──────┼─────┼─────┼──────┤            │
│    │      240000│     68000│     97000│       75000│            │
│    ├──────┼─────┼─────┼──────┤            │
│    │綜合所得稅淨│  稅  率  │ 累進差額 │應納稅額    │            │
│    │額          │          │          │            │            │
│    ├──────┼─────┼─────┼──────┤            │
│    │       75000│       6％│         0│        4500│            │
├──┼──────┼─────┼─────┼──────┼──────┤
│85  │綜合所得稅總│全部免稅額│全部扣除額│綜合所得稅淨│以實際薪資申│
│    │額          │          │          │額          │報          │
│    ├──────┼─────┼─────┼──────┤            │
│    │      920000│    210000│    100000│      610000│            │
│    ├──────┼─────┼─────┼──────┤            │
│    │綜合所得稅淨│  稅  率  │ 累進差額 │  應納稅額  │            │
│    │額          │          │          │            │            │
│    ├──────┼─────┼─────┼──────┤            │
│    │  610000│      13％│     25900│       53400│            │
│    ├──────┼─────┼─────┼──────┼──────┤
│    │綜合所得稅總│全部免稅額│全部扣除額│綜合所得稅淨│將實際薪資分│
│    │額          │          │          │額          │成三份申報  │
│    ├──────┼─────┼─────┼──────┤            │
│    │      340000│     70000│    100000│      170000│            │
│    ├──────┼─────┼─────┼──────┤            │
│    │綜合所得稅淨│  稅  率  │ 累進差額 │  應納稅額  │            │
│    │額          │          │          │            │            │
│    ├──────┼─────┼─────┼──────┤            │
│    │      170000│       6％│         0│       10200│            │
└──┴──────┴─────┴─────┴──────┴──────┘
┌───────────────────────────────────┐
│被告丁○○、丙○○部分                        │
├──┬──────┬─────┬─────┬──────┬──────┤
│年度│綜合所得稅總│全部免稅額│全部扣除額│綜合所得稅淨│備        註│
│    │額          │          │          │額（註一）  │            │
├──┼──────┼─────┼─────┼──────┼──────┤
│84  │      960000│    144000│    125000│      691000│以實際薪資申│
│    │            │          │          │            │報          │
│    ├──────┼─────┼─────┼──────┤            │
│    │綜合所得稅淨│  稅  率  │ 累進差額 │應納稅額（註│            │
│    │額          │          │          │二）        │            │
│    ├──────┼─────┼─────┼──────┤            │
│    │      691000│      13％│     25900│       63920│            │
│    ├──────┼─────┼─────┼──────┼──────┤
│    │綜合所得稅總│全部免稅額│全部扣除額│綜合所得稅淨│將實際薪資分│
│    │額          │          │          │額          │成二份申報  │
│    ├──────┼─────┼─────┼──────┤            │
│    │      540000│     72000│    125000│      343000│            │
│    ├──────┼─────┼─────┼──────┤            │
│    │配偶薪資所得│配偶免稅額│配偶薪資扣│配偶薪資所得│            │
│    │            │          │除額      │淨額（註三）│            │
│    │            │          │          │            │            │
│    ├──────┼─────┼─────┼──────┤            │
│    │      420000│     72000│     60000│      288000│            │
│    ├──────┼─────┼─────┼──────┤            │
│    │配偶薪資所得│  稅  率  │ 累進差額 │配偶薪資所得│            │
│    │淨額        │          │          │應納稅額（註│            │
│    │            │          │          │四）        │            │
│    ├──────┼─────┼─────┼──────┤            │
│    │      288000│       6％│         0│       17280│            │
│    ├──────┴─────┼─────┼──────┤            │
│    │    綜合所得稅淨額      │配偶薪資所│不含配偶薪資│            │
│    │                        │得淨額    │所得之所得淨│            │
│    │                        │          │額（註五）  │            │
│    ├────────────┼─────┼──────┤            │
│    │                  343000│    288000│       55000│            │
│    ├──────┬─────┼─────┼──────┤            │
│    │不含配偶薪資│  稅  率  │ 累進差額 │不含配偶薪資│            │
│    │所得之所得淨│          │          │所得之所得應│            │
│    │額          │          │          │納稅額      │            │
│    ├──────┼─────┼─────┼──────┤            │
│    │       55000│       6％│         0│        3300│            │
│  ├──────┼─────┼─────┼──────┤            │
│    │            │          │應納稅額（│       20580│            │
│    │            │          │註七）    │            │            │
└──┴──────┴─────┴─────┴──────┴──────┘
註一、綜合所得稅淨額＝綜合所得稅總額─全部免稅額─全部扣除額
註二、應納稅額＝綜合所得稅淨額Ｘ稅率─累進差額
註三、配偶薪資所得淨額＝配偶薪資所得─配偶免稅額─配偶薪資所得扣除額
註四、配偶薪資所得應納稅額＝配偶薪資所得淨率Ｘ稅率─累進差額
註五、不含配偶薪資所得之所得淨額＝綜合所得稅淨額─配偶薪資所得淨額
註六、不含配偶薪資所得之所得應納稅額＝不含配偶薪資所得之所得淨額Ｘ稅率─累
      進差額
註七、應納稅額＝配偶薪資所得應納稅額＋不含配偶薪資所得之所得應納稅額


司法院資訊處製作；財團法人民間司法改革基金會備份。
